臺灣臺南地方法院交通事件裁定　　　　 96年度交聲字第108號
原處分機關　交通部公路總局嘉義區監理所臺南監理站
異議人即受
處分人　　　甲○○
上列受處分人因違反道路交通管理處罰條例案件，對於交通部公
路總局嘉義區監理所台南監理站民國96年1月15日所為之裁決處
分（處分案號：嘉監南字第裁74-SS0000000號），聲明異議，本
院裁定如下：
    主  文
異議駁回。
    理  由
一、原處分意旨略以：異議人即受處分人甲○○（下稱異議人）
    所有牌照號碼6M-1240號自小客車，於民國（下同）95年1月
    27日15時45分許，經人駕駛行經台南市○○路○段278號前，
    因「併排停車」，遭台南市警察局交通隊警員 (以下稱舉發
    機關)予以製單舉發，嗣原處分機關即交通部公路總局嘉義
    區監理所臺南監理站，以違規事實明確，依裁決時即現行道
    路交通管理處罰條例（下稱處罰條例）第56條第1項第6款規
    定，裁處異議人罰鍰新臺幣（下同）1200元等語。
二、本件異議意旨略以：異議人於93年8月23日因故將所有分期
    付款之車號6M-1240號自小客車典當給高雄市大信當鋪。後
    異議人因病無法工作，無力贖回上開車輛，於94年10月17日
    經臺新國際商業銀行股份有限公司（下稱臺新銀行）向貴院
    追訴，並經判決在案，車輛實際所有人為台新銀行，異議人
    只是掛名車主，異議人已無實際使用權，要異議人為他人之
    違規行為負責是為不妥，為此聲請撤銷原處分等語。
三、按行政罰法第5條規定：「行為後法律或自治條例有變更者
    ，適用行政機關最初裁處時之法律或自治條例。但裁處前之
    法律或自治條例有利於受處罰者，適用最有利於受處罰者之
    規定。」（本法業經總統於94年2月5日，以華總一義字第09
    400016841號令公布，並自95年2月5日開始施行），顯見行
    政罰法係採「從新從輕」原則，亦即違反行政法之義務之行
    為後，如法律或自治條例有變更，則行政裁處之法律適用，
    原則上從新法即裁處時之法律，例外始從對被告較有利之舊
    法即行為時法。而：
  (1)本件違規行為時即修正前處罰條例第56條第1項第6款規定：
    汽車駕駛人停車時，有併排停車情形者，處新臺幣600元以
    上1200元以下罰鍰，而修正後處之新法規定：汽車駕駛人停
    車時，有併排停車情形者，處新臺幣600 元以上1200元以下
    罰鍰。二者間完全相同，並無何者較有利於異議人之情形。
  (2)又異議人之違規行為亦發生於95年6月30日以交通部交路字
    第0950085037號令及內政部台內警字第0950 870864號令會
    銜修正發布，並於同年7月1日施行之違反道路交通管理事件
    統一裁罰基準及處理細則第2條之前，依修正前即行為時該
    條之附件（即90年5月30日修正公布、同年6月日起施行）即
    裁罰基準表中有關汽車駕駛人違反處罰條例第56條第1項第
    6款之規定，其最重之處罰為「逾越應到案期限30日以上」
    ，繳納罰鍰或逕行裁決處罰者，裁罰之金額為1200元，而修
    正後之裁罰基準表，就上揭違規行為規定「逾越應到案期限
    60日以上」，繳納罰鍰或逕行裁決處罰之金額亦為1200 元
    比較上述新舊法之規定內容，除30日與60日之逾越應到案期
    間不同者外，亦無何者較有利於異議人之情形。
  (3)再按本條例關於車輛所有人之處罰，如應歸責於車輛駕駛人
    者，處罰車輛駕駛人，系爭車輛違規時即修正前之處罰條例
    第85條第2項定有明文；又逕行舉發違反道路交通管理事件
    ，經汽車所有人依通知單之應到案日期前到案，並告知違規
    駕駛人姓名、身分證統一編號及住址者，處罰機關應即另行
    通知違規駕駛人到案依法處理；逾應到案日期，處罰機關應
    依本條例第85條第3項規定處罰該汽車所有人，本件違規時
    之違反道路交通管理事件統一裁罰基準及處理細則第24條，
    亦有明文；又本條例之處罰，受舉發違反道路交通管理事件
    之受處罰人，認為受舉發之違規行為應歸責他人者，應於舉
    發違反道路交通管理事件通知單應到案日期前，檢附相關證
    據及應歸責人相關證明文件，向處罰機關告知應歸責人，處
    罰機關應即另行通知應歸責人到案依法處理。逾期未依規定
    辦理者，仍依本條例各該違反條款規定處罰，本件裁決時即
    現行之處罰條例第85條第1項亦有明文。就上揭有關違規行
    為可歸責於他人之規定觀之，新舊法之規定，亦無不同。
  (4)依此依上開行政罰法第5條之規定，綜合比較修法前後處罰
    條例及裁罰基準表中有關違反上揭處罰條例之裁罰規定，本
    件裁決機關應依新法裁處異議人，始屬適法。
四、按汽車駕駛人停車時，有併排停車情形者，處新臺幣600元
    以上1200元以下罰鍰，修正後即現行處罰條例第56條第1項
    第6款定有明文。
五、本院審酌：
  (一)異議人所有上揭車號6M-1240號自小客車，於前揭時、地，
    因「併排停車」，遭舉發機關予以製單舉發，嗣原處分機關
    以違規事實明確，依處罰條例第56條第1項第6款規定，裁處
    異議人罰鍰1200元乙節，有：
    原處分機關嘉監南字第裁74-SS0000000號號裁決書。
    台南市警察局南市警交字第SS0000000號舉發違反道路交
      通管理事件通知單。
    等件為證，且為異議人所不否認，此部份事實當可認定。
  (二)本件異議人甲○○，於91年11月5日向臺新銀行申辦貸款69
    萬元，並以上揭車號6M-1240號自小客車，設定動產抵押予
    臺新銀行，後因未依約付款，並於93年8月間某日，以8萬元
    之代價將該自小客車出質於高雄市○○路大信當鋪，後經大
    信當舖將該車出售予案外人路鈞學，並非在異議人佔有使用
    中之事實；及異議人因上揭出質之行為觸犯刑事法律，經本
    院簡易庭判處拘役50日乙節，有：臺灣臺南地方法院檢察
    署檢察官94年度調偵字第604號聲請簡易判決處刑書本院
    94年度簡字第2559號刑事簡易判決。臺灣高等法院被告前
    案紀錄表。大信當舖當票 (見本院卷第7頁)、汽車讓渡書
    (見本院卷第16頁)、大信當舖存根聯、汽車行車執照影本 (
    均見本院卷第17頁)、大信當舖營利事業登記證 (見本院卷
    第18頁)，等件可證，此部分事實，亦足認定。
  (三)次按本條例之處罰，受舉發違反道路交通管理事件之受處罰
    人，認為受舉發之違規行為應歸責他人者，應於舉發違反道
    路交通管理事件通知單應到案日期前，檢附相關證據及應歸
    責人相關證明文件，向處罰機關告知應歸責人，處罰機關應
    即另行通知應歸責人到案依法處理。逾期未依規定辦理者，
    仍依本條例各該違反條款規定處罰，處罰條例第85條第1項
    亦有明文。經查本件舉發通知單於95年2月23日送達於異議
    人高雄縣路竹鄉○○路398號「居所地」，並經異議人母親
    王美貴簽收，此有臺南市警察局96年7月3日南市警交字第
    096180 13430號函暨所附舉發通知單 (見本院卷第21-1頁)
    、中華民國郵政交寄大掛號函件存根 (見本院卷第23頁)、
    臺南市警察局交通隊送達證書 (見本院卷第25頁)等件可證
    。而本件違規之應到案日期為95年3月16日前，此亦有上揭
    舉發通知單上之記載可稽 (見本院卷第21-1頁)。異議人既
    認為受舉發之違規行為應歸責他人，卻未於應舉發通知單上
    記載應到案日期前，檢附相關證據及應歸責人相關證明文件
    ，向處罰機關告知應歸責於他人，遲至96年1月31日始具狀(
    郵戳為2月1日)向本院聲明異議。異議人既已遲誤上述期間
    ，依照上揭規定，自仍應依該規定處罰異議人。
六、綜上所述，異議人之異議為無理由，原處分之裁罰，於法無
    違，本院自應以裁定駁回之。
七、據上論結，應依道路交通案件處理辦法第19條，裁定如主文
    。
中　　華　　民　　國　　96　　年　　8　　月　　27　　日
　　　　　　　　　　　　　交通法庭法　官　蔡直青
以上正本證明與原本無異。
如不服本裁定應於送達後5日內向本院提出抗告狀（應附繕本）
。
                                  書記官  劉鴻瑛
中　　華　　民　　國　　96　　年　　8 　　月　　28　　日
